臺灣新竹地方法院民事裁定
111年度消債更字第74號
聲  請  人  
即債務人    朱重光  


代  理  人  曾鈞玫律師（法扶）
相  對  人  
即債權人    第一商業銀行股份有限公司

法定代理人  邱月琴  
相  對  人  
即債權人    中國信託商業銀行股份有限公司

法定代理人  利明献  


相  對  人  
即債權人    凱基商業銀行股份有限公司

法定代理人  龐德明  


相  對  人  
即債權人    渣打國際商業銀行股份有限公司

法定代理人  龐維哲  


上列當事人因消費者債務清理條例聲請更生事件，本院裁定如下
：
    主  文
聲請人朱重光自中華民國一一一年九月二十八日十一時起開始更
生程序。
命司法事務官進行本件更生程序。
    理  由
一、按債務人不能清償債務或有不能清償之虞，且無擔保或無優
    先權之債務總額未逾新臺幣（下同）1,200 萬元者，於法院
    裁定開始清算程序或宣告破產前，得向法院聲請更生。法院
    開始更生程序之裁定，應載明其年、月、日、時，並即時發
    生效力。法院裁定開始更生或清算程序後，得命司法事務官
    進行更生或清算程序，必要時得選任律師、會計師或其他適
    當之自然人或法人一人為監督人或管理人，消費者債務清理
    條例（下稱消債條例）第3 條、第42條第1項、第45條第1項
    、第16條第1項分別定有明文。
二、本件聲請意旨略以：聲請人前有不能清償債務之情事，而積
    欠債務總額879,584元（見調解卷第13頁），前於本院聲請
    債務前置調解，惟最大債權銀行即凱基商業銀行股份有限公
    司（下稱凱基銀行）具狀表示：提出分180期、6%，每月清
    償7,607元之還款條件，然聲請人表示無能力負擔（見調解
    卷第67頁），以致前置調解不成立，聲請人於民國（下同）
    111年6月14日當庭聲請更生（見調解卷第73頁）。為此，爰
    依消債條例請求裁定准許更生等語。
三、經查：
㈠、聲請人前開主張，有凱基銀行111年6月14日陳報狀、調解程
    序筆錄附於本院111年度司消債調字第103號案卷可稽（見調
    解卷第67、73頁），經核屬實，堪認聲請人已依消債條例之
    規定聲請前置調解未能成立，是以，聲請人據以聲請更生，
    本院自應綜合聲請人目前全部收支及財產狀況，評估是否已
    不能維持符合人性尊嚴之最基本生活條件，而有「不能清償
    或不能清償之虞」等情。
㈡、聲請人陳報自110年1月1日起於聖明木材行擔任操作員，111
    年1至7月平均每月收入約31,024元，並提出員工在職證明書
    、111年1至7月薪資袋在卷為證（見本卷第55-57頁），惟觀
    諸上開薪資袋，聲請人於111年1月領有獎金27,000元，且其
    薪資為按日計酬，依工作日數發給每月薪資，111年1至7月
    工作日數約11至23.5日不等，自111年3月起每日薪資提高為
    1,550元，本院考量聲請人為59年5月出生，現年52歲（見本
    卷第53頁），具有相當之勞動能力，實應於能力範圍內，盡
    力工作以提高工作所得，衡以一般人每月工作日數約22日，
    本院爰暫以聲請人每月收入加計均分後之獎金，合計約36,3
    50元（計算式：1,550元×22日＋27,000元÷12），作為計算債
    務人目前償債能力之依據；又聲請人主張其每月生活必要支
    出為：其個人必要支出14,650元（即膳食費5,400元、電話
    及生活日用品費1,500元、房租6,500元、水電瓦斯750元、
    交通費500元）、3名子女扶養費各5,000元，總計：29,650
    元（見調解卷第11-12頁），並提出房屋租賃契約書、水電
    費繳費單在卷為佐（見調解卷第27-35頁）。經查，就聲請
    人上開主張每月生活必要支出29,650元，未逾衛生福利部公
    告臺灣省111年每人每月必要生活費用，包含負擔扶養3名子
    女之一半標準之金額即42,690元（111年每月生活所必需〈必
    要生活費用〉數額一覽表，見本卷第67頁），尚屬合理，惟
    考量聲請人前開主張之支出並未包含其每月需負擔之健保費
    及勞退合計1,907元，此有薪資單可佐（見本卷第57頁），
    且本院核算聲請人上開薪資時，亦未扣除聲請人應負擔之健
    保費及勞退，是以聲請人每月生活必要支出應以其個人必要
    支出16,557元（即膳食費5,400元、電話及生活日用品費1,5
    00元、房租6,500元、水電瓦斯750元、交通費500元、健保
    費及勞退1,907元）、3名子女扶養費各5,000元，總計：31,
    557元，較為合理適當。
㈢、從而，聲請人主張無法負擔債務等語，以其每月收入約36,35
    0元，扣除每月必要生活支出31,557元觀之，剩餘4,793元可
    供支配，聲請人亦自陳每月可還款4,000元（見本卷第52頁
    ），衡以聲請人現年52歲（見本卷第53頁），顯已不足負擔
    上開最大債權銀行提出分180期，每月清償7,607元之還款條
    件（見調解卷第67頁）。聲請人名下固有坐落於新竹縣○○鎮
    ○○里00鄰00號之房屋、新竹縣○○鎮○○○段○○○○段00地號土地
    （下合稱系爭不動產）、西元1999年出廠之車牌號碼00-000
    0之汽車，此有行車執照影本、本院依職權調查聲請人之稅
    務電子閘門財產所得調件明細表、法務部—高額壽險資訊連
    結作業等件附卷可憑（見本卷第13-21、59頁），惟系爭不
    動產為聲請人與他人所公同共有，並非其個人可自由決定處
    分與否，亦無聲請人得自由處分之應有部分存在，復無證據
    證明公同共有人全體業已同意處分上開公同共有之系爭不動
    產，及同意聲請人於公同共有之系爭不動產出賣後分得若干
    比例之價金，自難遽認聲請人得以系爭不動產所賣得價金於
    短期內清償債務，堪認聲請人客觀上經濟狀況已有不能清償
    之情形，而有藉助更生制度調整其與債權人間之權利義務關
    係而重建其經濟生活之必要。
四、綜上所述，聲請人係一般消費者，其已達不能清償債務之程
    度，其中無擔保或無優先權之債務未逾1,200萬元，且未經
    法院裁定開始清算程序或宣告破產；又查無消債條例第6條
    第3項、第8條或第46條各款所定駁回更生聲請之事由存在，
    則聲請人聲請更生，即應屬有據。本件聲請人聲請更生既經
    准許，併依上開規定命司法事務官進行本件更生程序，爰裁
    定如主文。至聲請人於更生程序開始後，應提出足以為債權
    人會議可決或經法院認為公允之更生方案以供採擇，而司法
    事務官於進行本件更生程序、協助債務人提出更生方案時，
    亦應依債務人之薪資變化、社會常情及現實環境衡量債務人
    之償債能力，並酌留其生活上應變所需費用，進而協助債務
    人擬定允當之更生方案，始符消債條例重建債務人經濟生活
    之立法目的，附此敘明。
中    華    民    國   111    年     9    月    28    日
                        民事第二庭   法  官   陳麗芬
以上正本係照原本作成。
本裁定不得抗告。
中    華    民    國   111    年     9    月    28    日
                                     書記官   曾煜智